【裁判字號】    95,訴,5139
【裁判日期】    950920
【裁判案由】    分配表異議之訴
【裁判全文】
臺灣臺北地方法院民事判決              95年度訴字第5139號
    原      告  乙○○
    訴訟代理人  邱新福律師
    被      告  甲○○
    訴訟代理人  廖振洲律師
    複  代理人  丙○○
                丁○○
上列當事人間分配表異議之訴事件，本院於民國九十五年八月二
十八日言詞辯論終結，判決如下：
    主  文
本院九十四年度執字第一九五七０號給付票款強制執行事件，對
被告甲○○所分配新台幣壹佰柒拾捌萬肆仟肆佰壹拾陸元之債權
額，應減為新台幣壹百零貳萬參仟玖佰參拾陸元；並將減少之金
額新台幣柒拾捌萬伍仟零肆拾元，改分與原告。
訴訟費用由被告負擔。
    事實及理由
壹、原告起訴主張：緣被告（即債權人）甲○○聲請本院以九十
    四年度執字第一九五七０號強制執行事件，執行債務人即訴
    外人翁林絨之財產，而訴外人翁林絨之財產即執行標的物，
    經本院民事執行處於民國九十四年十一月二十八日拍定。原
    告早於拍定前之九十四年八月一日聲明參加分配，並於九十
    四年十一月四日呈提本院九十四年度票字第四八七０六號民
    事裁定為執行名義，且繳訖執行費新台幣（下同）一萬六千
    元，雖該裁定確定證明書於拍定後之九十四年十二月二十日
    始核發，但內載確定日期是在拍定前之九十四年十一月八日
    ，換言之，原告據以聲明參加分配之執行名義於拍定前即完
    成合法送達程序並告確定，完全符合強制執行法第六條第一
    項第六款之規定，又因執行名義之裁定法院與執行法院同屬
    台北地方法院，依同條第二項前段之規定，應由執行法院依
    職權調閱上開裁定卷宗審核執行名義是否符規定。是原告依
    法應屬在拍定前之合法參加分配債權人，故原告之參加分配
    債權，應與被告之債權按比例分配之。詎料本院民事執行處
    未依強制執行法第六條第二項規定調卷查對，逕自認定原告
    係屬拍定後之參加分配，僅能就餘額分配，損及原告之權利
    至鉅。再者，原分配表將原告之債權本金二百萬元及其利息
    二十四萬四千九百三十二元，合計二百二十四萬四千九百三
    十二元，其分配次序，列在被告之普通債權本金一百萬元、
    利息八萬五千四百七十九元、本金六十五萬元、利息四萬八
    千九百三十七元，合計一百七十八萬四千四百一十六元之後
    ，亦即僅就執行債權人即被告甲○○的上開普通債權受償尚
    有餘額之時，始可受分配等情，係屬錯誤，而是應將原告之
    上開普通債權總額二百二十四萬四千九百三十二元與被告之
    執行債權總額一百七十八萬四千四百一十六元，列為同一順
    序，按比例受償，始屬正確。而本件執行標的物不動產拍賣
    價款八百零四萬元，扣除優先債權即甲○○執行費二萬四千
    五百六十元、國泰世華銀行執行費四萬二千二百六十元、土
    地增值稅三十萬五千零八十六元、國泰世華銀行抵押債權本
    息違約金五百三十九萬二千二百二十一元、稅款三千二百零
    四元及原告之執行費一萬六千元之後，剩下二百二十五萬六
    千六百六十九元，可供原告與被告之上開普通債權總額按比
    例分配之。則原告與被告未含執行費時之應獲分配款分別為
    一百二十五萬七千二百九十三元、九十九萬九千三百七十六
    元。是原告可獲分配款共為一百二十七萬三千二百九十三元
    （含執行費一萬六千元）；被告可獲配款共為一百零二萬三
    千九百三十六元（含執行費二萬四千五百六十元）。綜上所
    述，原告本可獲配一百二十七萬三千二百九十三元，但依原
    分配表卻僅分得四十八萬八千二百五十三元，少分得七十八
    萬五千零四十元；而被告本來可分得一百零二萬三千九百三
    十六元，但依原分配表卻分得一百七十八萬四千四百一十六
    元，多分得七十八萬五千零四十元，爰依強制執行法第四十
    一條第一項之規定提起本訴等語。並聲明：本院九十四年度
    執字一九五七０號強制執行事件，被告所受分配一百七十八
    萬四千四百一十六元之債權額，應減為一百零二萬三千九百
    三十六元；並將減少之金額七十八萬五千零四十元，改分配
    予原告。
貳、被告則以：本案原告對於系爭分配表有異議者，係因執行法
    院未依強制執行法第六條第二項規定調閱卷宗，而遽認其聲
    明參與分配不合法，致其因未能與被告列為同一順位受清償
    而受有損害。惟查，原告對系爭分配表之分配金額之不同意
    ，實因執行法院未遵守強制執行所應之程序所致，非屬對於
    他債權人之債權之存否、債權金額之範圍或債權之優先順序
    之實體爭執，自應依強制執行法第十二條之規定聲請或聲明
    異議，要無依同法第三十九條至第四十一條所定就分配表異
    議程序處理之餘地。且查，原告據以相同之事實理由另依強
    制執行法第十二條向執行法院聲明異議被駁回，業經原告提
    起抗告，高等法院認其抗告有理由而廢棄原裁定發回原法院
    ，故執行法院自應依上該裁定之發回理由重行製作分配表，
    而原告關於本訴之提起即無訴之利益，則本訴當屬民事訴訟
    法第二百四十九條第二項之在法律上顯無理由者等語，資為
    抗辯，並請求駁回原告之訴。
參、得心證之理由：
一、按債權人或債務人對於分配表所載各債權人之債權或分配金
    額有不同意者，應於分配期日一日前，向執行法院提出書狀
    ，聲明異議，強制執行法第三十九條第一項定有明文。又該
    條對於分配表異議之事由規定為「對於分配表所載各債權人
    之債權或分配金額有不同意」，意即對於各債權人債權存否
    、債權金額之範圍、債權之優先次序等實體上之事由，均得
    異議；換言之，於分配表異議之訴中，所有原告得主張分配
    表應予變更之一切理由均得為攻擊防禦方法；又分配表異議
    之訴的原告，須於分配期日前，對分配表聲明異議之債權人
    或債務人；此訴之被告為被異議人，即原告之異議被認許，
    分配表上分配額將減少之債權人，此等債權人除於分配期日
    到場不為反對之陳述或同意者外，均得為本訴之被告，至於
    債務人是否得為被告應依情形而定，如異議之債權人係主張
    減少應交付債務人之分配額賸餘金額者，債務人自得為本訴
    之被告。經查，本件原告係對於分配表中將原告之債權，列
    為僅就餘額分配，致使原告本可獲分配一百二十七萬三千二
    百九十三元，卻只分得四十八萬八千二百五十三元，少分得
    七十八萬五千零四十元；而被告本僅可分配一百零貳萬三千
    九百三十六元，卻分得一百七十八萬四千四百十六元，多分
    得七十八萬五千零四十元，乃依前開規定於分配期日（即九
    十五四月二十四日）一日前之九十五年四月十九日對該分配
    表聲明異議，此有本院民事執行分配表異議聲明狀影本一份
    可資為證，又原告既然於分配期日一日前，就實體事項及分
    配次序已具狀聲明異議，且於九十五年四月二十四日分配期
    日到場實施分配時，被告及債務人均未到場，此復為被告所
    不爭執，則因被告及其他有關係之債權人、債務人未到場。
    視為不同意，則異議人即原告自可依強制執行法第四十一條
    之規定，提起本件分配表異議之訴，合先敘明。
二、次查，本件原告主張系爭分配表經本院認定係屬拍定後之參
    加分配，僅能就餘額分配，故未將原告之上開普通債權總額
    二百二十四萬四千九百三十二元與被告之執行債權總額一百
    七十八萬四千四百一十六元，列為同一順序，按比例受償，
    容有錯誤；被告則否認之，是本件之爭點，厥為原告向本院
    聲請強制執行參與分配之時間，究係在訴外人翁林絨之不動
    產拍定前抑或拍定後始提出是項參與分配之聲請？查原告係
    於九十四年八月一日持系爭本票聲明參與分配，經本院執行
    處通知補正後，於九十四年十一月二日具狀補正系爭本票裁
    定，嗣於同年月二十八日具狀補正系爭本票正本，並表示本
    票裁定確定證明書正由本院辦理中，而遲至九十五年一月三
    日始具狀提出系爭本票裁定確定證明書（其上記載系爭本票
    之確定日期為九十四年十一月八日），而系爭不動產則於九
    十四年十一月二十八日拍定等情，迭經本院調取九十四年度
    執字第一九五七０號卷宗核閱屬實，復為被告所不爭執，按
    執行名義之債權人聲明參與分配時，未提出該執行名義之證
    明文件，受聲請執行之法院與作成執行名義之第一審法院係
    同一法院者，應自行調閱卷宗，否則應限期命債權人補正，
    逾期不補正，執行法院得以裁定駁回其參與分配，此觀強制
    執行法第六條第二項、第三十條之一準用民事訴訟法第二百
    四十九條第一項自明，是依上開規定，債權人以法院本票裁
    定為執行名義聲明參與分配，固須提出該本票裁定正本及合
    法送達債務人之證明或確定證明書，惟受參與分配之執行法
    院如得自同院卷宗知悉者，即無命參與分配之債權人補正之
    必要；查，系爭本票裁定之確定日期為九十四年十一月八日
    ，係在系爭不動產於九十四年十一月二十八日拍定前，揆依
    前開說明，本院執行處自行調閱系爭本票裁定卷宗，即可得
    知悉系爭本票裁定已合法送達債務人並已確定，故本件原告
    聲請參與分配之時間，自係於本件系爭不動產拍定前堪可認
    定，從而，原告主張其參與分配之債權，應與被告之普通債
    權並列同一順位按比例分配自屬有理由。
三、末查，如前述，原告之上開普通債權總額與被告之執行債權
    總額，應列為同一順序，按比例受償，始屬正確，故原分配
    表所載被告應分配之金額共計一百七十八萬四千四百十六元
    自屬有誤，從而，原告主張應將其前開債權即債權本金二百
    萬元及其利息二十四萬四千九百三十二元，合計二百二十四
    萬元四千九百三十二元列入分配表表一，與分配表表一之次
    序六即被告甲○○之前開普通債權共一百七十八萬四千四百
    十六元（即普通債權本金一百萬元、利息八萬五千四百七十
    九元、本金六十五萬元、利息四萬八千九百三十七元），列
    為同一順序，按比例為如主文第一項所示分配（詳如附表之
    計算方法），自屬有理由，應予以准許。
肆、綜上所述，本院執行處製作之系爭分配表，未將原告之普通
    債權額與被告普通債權額列為同一順位而參與分配，應有誤
    會，是被告辯稱系爭分配並無違誤云云，即無可採，從而，
    ，原告以本院執行處所製之上開分配表有誤，提起本件分配
    表異議之訴，請求對本院民事執行處九十四年度執字第一九
    五七０號給付票款強制執行事件就訴外人翁林絨所有之不動
    產拍賣所得之價金，為如主文第一項所示分配，為有理由，
    應予准許。
伍、本件事證已臻明確，兩造所為之其他主張陳述並所提之證據
    ，經審酌後，認均與本件之結論無礙，不再一一論述，併予
    敘明。
陸、結論：本件原告之訴為有理由，依民事訴訟法第七十八條判
    決如主
中    華    民    國  九十五  年    九    月   二十   日
                  民事第五庭    法  官  蔡世祺
以上正本係照原本作成。
如對本判決上訴，須於判決送達後二十日內向本院提出上訴狀。
中    華    民    國  九十五  年    九    月   二十   日
                                書記官  黃媚鵑
附表：
一、原告之本件執行費為一萬六千元，原分配表內表二關於原告
    之執行費內載十六萬元，應更正為一萬六千元，合先敘明。
二、原告之債權本金二百萬元及其利息二十四萬四千九百三十二
    元，合計二百二十四萬元四千九百三十二元列入分配表表一
    ，與分配表表一之次序六即被告甲○○之前開普通債權，即
    普通債權本金一百萬元、利息八萬五千四百七十九元、本金
    六十五萬元、利息四萬八千九百三十七元，合計一百七十八
    萬四千四百十六元，列為同一順序，按比率分配之。
三、本件不動產拍賣價款八百零四萬元，扣除前開分配表表一所
    列次序一至五之優先債權即被告甲○○執行費二萬四千五百
    六十元、國泰世華銀行執行費四萬二千二百六十元、土地增
    值稅三十萬五千零八十六元、國泰世華銀行抵押債權本息違
    約金五百三十九萬二千二百二十一元、稅款三千二百零四元
    之後，剩餘二百二十七萬二千六百六十九元。
四、原告之執行費一萬六千元，優先分配，先予扣除之後，剩下
    二百二十五萬六千六百六十九元，可供原告與被告之前開普
    通債權總額按比例分配之，其計算式如下：
    224萬4932元＋178萬4416元＝402萬9348元
    225萬6669元÷402萬9348元＝0.560059
    224萬元4932元×0.560059＝125萬7293元（原告未含執行
      費時之應獲分配款）。
    178萬4416元×0.560059＝99萬9376元（被告未含執行費
      時之應獲分配款）
    基上：(1)原告可獲分配款共為127萬3293元（125萬7293
      元＋執行費1萬6000元＝127萬3293元）
    被告可獲配款共為102萬3936元（99萬9376元＋執行費2萬
      4560元＝102萬3936元）
    原告本可取得127萬3293元（含執行費1萬6000元），依原
      分配表僅分得48萬8253元，少分得78萬5040元，而被告本
      可獲得102萬3936元（含執行費2萬4560元），原分配表係
      記載分配178萬4416元（含執行費共180萬8976元），故被
      告多分得之78萬5040元（即180萬8976元－102萬3936元＝
      78萬5040元）應改分原告。


司法院資訊處製作；財團法人民間司法改革基金會備份。
